ACORDAO-COMPLETO-2512465

ACÓRDÃO 2759/2022 ATA 16/2022 - SEGUNDA CÂMARA

VISTOS, relatados e discutidos estes autos de aposentadoria deferida pela administração do Tribunal Regional Federal da 3ª Região em favor de Maria Camilla Lemos;
ACORDAM os Ministros do Tribunal de Contas da União, reunidos em Sessão da 2ª Câmara, nos termos do art. 71, III e IX, da Constituição de 1988, dos arts. 1º, V, 39, II, e 45 da Lei n.º 8.443, de 1992, e dos arts. 260, § 1º, e 262, § 2º, do RITCU, ante as razões expostas pelo Relator, em: 
9.1. assinalar a legalidade do ato inicial de aposentadoria em favor de Maria Camilla Lemos (à Peça 3 sob o n.º 3033/2020) , concedendo-lhe o respectivo registro; 
9.2. determinar que, no prazo de 15 (quinze) dias contados da notificação desta deliberação, a administração do Tribunal Regional Federal da 3ª Região adote as seguintes medidas:
9.2.1. dê ciência desta deliberação à interessada, alertando-a de que o efeito suspensivo proveniente da eventual interposição do subsequente recurso junto ao TCU não a eximirá da devolução dos valores percebidos indevidamente após a notificação, diante do não provimento desse recurso, devendo encaminhar os comprovantes da correspondente notificação ao TCU no prazo de 30 (trinta) dias; 
9.2.2. reavalie e, se for o caso, promova a efetiva alteração da parcela inerente à incorporação de "quintos ou décimos" de função originalmente concedida diante da eventual necessidade de absorção dessa parcela pelas subsequentes modificações legais produzidas sobre a estrutura remuneratória da correspondente carreira, em sintonia, assim, com a deliberação proferida pelo Supremo Tribunal Federal no bojo do RE 638.115 durante a Sessão de 18/12/2019; devendo se manifestar anual e conclusivamente sobre o cumprimento, ou não, desse item do acórdão em item específico no seu Relatório de Gestão em cada exercício financeiro;
9.2.3. promova a efetiva implementação das futuras absorções da parcela inerente à incorporação de "quintos ou décimos" de função em face das supervenientes modificações legais produzidas sobre a estrutura remuneratória da correspondente carreira, em observância, então, à deliberação proferida pelo Supremo Tribunal Federal no bojo do RE 638.115 durante a Sessão de 18/12/2019; devendo se manifestar anual e conclusivamente sobre o cumprimento, ou não, desse item do acórdão em item específico no seu Relatório de Gestão em cada exercício financeiro;
9.3. determinar que o órgão de controle interno junto ao Tribunal Regional Federal da 3ª Região verifique o efetivo cumprimento dos itens 9.2.2 e 9.2.3 deste Acórdão, devendo se manifestar anual e conclusivamente sobre o aludido cumprimento, ou não, desses itens do acórdão em item específico no seu Relatório de Auditoria de Gestão a partir da análise do correspondente Relatório de Gestão em cada exercício financeiro;
9.4. enviar a cópia do presente Acórdão, com o Relatório e o Voto, à administração e, ainda, ao órgão de controle interno do Tribunal Regional Federal da 3ª Região, para ciência e efetivo cumprimento aos itens 9.2 e 9.3 deste Acórdão; e
9.5. arquivar o presente processo, dispensando a unidade técnica de promover o monitoramento da medida proferida pelo item 9.2 deste Acórdão.

Aposentadoria deferida pelo Tribunal Regional Federal da 3ª Região em favor de Maria Camilla Lemos.

Segunda Câmara

Tribunal Regional Federal da 3ª Região (TRF 3ª Região).

3. Interessada: Maria Camilla Lemos (CPF XXX.687.508-XX).

13.1. Ministros presentes: Augusto Nardes (na Presidência), Benjamin Zymler, Aroldo Cedraz, Jorge Oliveira e Antonio Anastasia.
13.2. Ministro-Substituto convocado: André Luís de Carvalho (Relator).

ACORDAO-COMPLETO-2544903

Acórdão de Relação 3993/2022 - Segunda Câmara

Acórdão de Relação

ANDRÉ DE CARVALHO

Trata-se de aposentadoria deferida pela administração do Tribunal Regional Federal da 3ª Região em favor de Maria Camilla Lemos.
2.	Após a análise final do feito, a Auditora Federal Antônia Auricélia Barbosa Alves Cavalcante lançou o seu parecer conclusivo à Peça 5, com a anuência, por delegação de competência, do diretor da Sefip (Peça 6) , nos seguintes termos:
	" (...)  EXAME TÉCNICO
	Procedimentos aplicados
3	Os procedimentos para exame, apreciação e registro de atos de pessoal encontram-se estabelecidos na Instrução Normativa TCU 78/2018 e na Resolução TCU 206/2007. Essas normas dispõem que os atos de pessoal disponibilizados por meio do e-Pessoal devem ser submetidos previamente a críticas automatizadas, com base em parâmetros predefinidos.
4	As críticas das informações cadastradas na etapa de coleta do ato foram elaboradas e validadas levando-se em conta as peculiaridades de cada ato. Os itens verificados nessa etapa são inerentes a dados cadastrais, fundamentos legais, mapa de tempo, ficha financeira, assim como eventuais ocorrências de acumulação. Trata-se de verificações abrangentes, minuciosas e precisas e sem a necessidade de ação humana e, portanto, menos suscetível a falhas. As críticas aplicadas estão discriminadas no sistema, no Menu e-Pessoal, opção 'Crítica', que podem ser acessadas mediante concessão de perfil específico a servidores do TCU responsáveis pela análise.
5	Além das críticas automatizadas, há verificação humana adicional no caso de haver alertas do sistema ou informações não formatadas, como esclarecimentos do gestor ou do controle interno.  
6	As críticas também consideram os registros do Sistema Integrado de Administração de Recursos Humanos (Siape) . O Siape disponibiliza informações atualizadas sobre as parcelas que integram os proventos, diferentemente, portanto, do e-Pessoal, que informa as parcelas no momento do registro do ato. 
7	Essa confrontação com o Siape fornece uma visão atual e verdadeira da situação, o que permite descaracterizar irregularidades e inconsistências que, embora constantes do e-Pessoal, já foram corrigidas.
8	As verificações detectadas no ato encontram-se discriminadas na aba de pendências do ato no sistema e-Pessoal, bem como no espelho do ato contemplado por esta instrução.
	Exame das Constatações
9	Ato: 3033/2020 - Inicial - Interessado: MARIA CAMILLA LEMOS - CPF: XXX.687.508-XX
9.1	Parecer do Controle Interno: considerar o ato Legal com esclarecimentos. Justificativa:  Formulário e-pessoal encaminhado a esta Auditoria Interna em 17/01/2020. Esclarece o gestor da unidade, conforme Informação DAPE SEI 5449523, 'quanto à incorporação de quintos com período aquisitivo posterior a 08/04/1998, aplicável ao servidor em referência, que o c. Supremo Tribunal Federal (STF) julgou, em 19/03/2015, com publicação do Acórdão em 03/08/2015, o Recurso Extraordinário nº 638.115/CE no sentido de que, sob o regime da repercussão geral, não é possível a incorporação de quintos no período compreendido entre a edição da Lei nº 9.624/1998 (publicada em 08/04/1998) e a Medida Provisória nº 2.225-45/2001, publicada em 04/09/2001, por ofensa ao princípio da legalidade, como é o caso da servidora em comento. Posteriormente, em consulta formulada ao e. Conselho da Justiça Federal (CJF) pelo Excelentíssimo Senhor Presidente do e. Tribunal Regional Federal da 1.ª Região, a respeito da aplicação da decisão no âmbito da Justiça Federal, foi decidido, no Processo nº CF-ADM-2012/00063, em Sessão de 12/12/2016, cuja decisão foi confirmada em nova Sessão ocorrida em 25/06/2018, acatando posicionamento adotado pelo próprio Supremo Tribunal Federal, pelo sobrestamento dos autos até a decisão, por aquele Tribunal, dos embargos de declaração opostos no RE 638.115/CE, motivo pelo qual os servidores da Justiça Federal continuam percebendo as incorporações de quintos ocorridas entre 08/04/1998 e 04/09/2001, a título de vantagem pessoal nominalmente identificada.  Mais adiante, em Sessão de 24/06/2019, em nova análise ao questionamento formulado pelo TRF da 1.ª Região a respeito do assunto, decidiu-se pela aplicação imediata do decidido pelo STF no Recurso Extraordinário nº 638.115/CE, com exclusão da referida rubrica dos contracheques a partir da folha de pagamento do quarto mês posterior à conclusão daquele julgamento'
9.2	Constatações e análises: 
9.2.1	Houve o registro de pelo menos uma rubrica com 'Denominação para análise pelo TCU = Vantagem de caráter pessoal (126064 - PROV. PROVISÓRIO VPNI 04 L 9527/97 (Vantagem de caráter pessoal - Incorporação de quintos/décimos de função) - R$ 895,33) .
a	Justificativa do Gestor de Pessoal: Não há. Verificação efetuada no âmbito do TCU.
b	Análise do Controle Interno:  Não há. Verificação efetuada no âmbito do TCU.
c	Análise da Equipe Técnica: Ilegal
	Muito embora a servidora tenha ocupado funções comissionadas por pelo menos 24 meses, para incorporar os 3/10 da função, seria necessário o exercício da respectiva função por pelo menos 12 meses anteriormente a 8/4/1998. No entanto, esses 12 meses necessários estão comprovados na função FC-4-Auxiliar e não na função FC-4-Assistente. Necessária, portanto, a correção da concessão.
9.2.2 O Controle interno emitiu parecer pela legalidade com esclarecimentos.
a	Justificativa do Gestor de Pessoal: Não há. Verificação efetuada no âmbito do TCU.
b	Análise do Controle Interno:  Não há. Verificação efetuada no âmbito do TCU.
c	Análise da Equipe Técnica: Legal
	Os esclarecimentos apontados pelo Controle Interno são irrelevantes para a análise da legalidade do ato ou já foram analisados em crítica específica do e-Pessoal.
9.3	O quadro resumo de ocorrências e, quando for o caso, o detalhamento da norma legal e da jurisprudência para as inconsistências acima elencadas encontra-se no anexo II dessa instrução. 
9.4	Encaminhamento do ato: 
9.4.1	Considerar ILEGAL e recusar registro  do ato de Aposentadoria de MARIA CAMILLA LEMOS do quadro de pessoal do órgão/entidade Tribunal Regional Federal da 3ª Região, com base nos arts. 71, inciso III, da Constituição Federal, 1º, inciso V, e 39, inciso II, da Lei 8.443/1992 e 260, § 1º, do Regimento Interno. 
9.4.2	Com fulcro no art. 262, caput, do Regimento Interno deste Tribunal, determinar ao órgão/entidade Tribunal Regional Federal da 3ª Região que: 
a	dê ciência, no prazo de quinze dias, contados da notificação, do inteiro teor desta deliberação ao interessado, alertando-o de que o efeito suspensivo proveniente da interposição de eventuais recursos junto ao TCU não o exime da devolução dos valores percebidos indevidamente, caso o recurso não seja provido.
b	promova a exclusão, no prazo 15 (quinze) dias, contados a partir da ciência desta deliberação, sujeitando-se a autoridade administrativa omissa à responsabilidade solidária, da rubrica apontada em face de manifesta ilegalidade, uma vez que o seu pagamento não encontra respaldo na jurisprudência deste Tribunal.
c	emita novo ato, livre da irregularidade ora apontada, em substituição  ao ato de Aposentadoria de MARIA CAMILLA LEMOS, submetendo-o à nova apreciação por este Tribunal, na forma do artigo 260, caput, também do Regimento.
d	no prazo de trinta dias, contados da ciência da decisão, envie a este Tribunal documentos comprobatórios de que o interessado cujo ato foi impugnado está ciente do julgamento deste Tribunal.
e	dispense a devolução dos valores indevidamente recebidos de boa-fé até a data da ciência do órgão/entidade Tribunal Regional Federal da 3ª Região, do acórdão que vier a ser proferido, com base no Enunciado 106 da Súmula da Jurisprudência do TCU.
	CONCLUSÃO
10	A abrangência e a profundidade das verificações levadas a efeito fundamentam convicção de que o ato 3033/2020 pode ser apreciado pela ilegalidade, em razão das irregularidades apontadas no item Exame das Constatações desta instrução, que representam afronta à legislação e à jurisprudência de referência.
11	O aludido ato deu entrada neste Tribunal há menos de cinco anos, não sendo aplicável, portanto, o procedimento de contraditório e ampla defesa determinado pelo Acórdão 587/2011-TCU-Plenário.
	PROPOSTA DE ENCAMINHAMENTO
12	Ante o exposto, com fundamento no art. 71, inciso III, da Constituição Federal, no art. 1º, inciso V, e art. 39, incisos I e II, da Lei 8.443/1992, no art. 260 do Regimento Interno do Tribunal de Contas da União, propõe-se: 
12.1	Considerar ILEGAL e recusar registro  do ato de Aposentadoria de MARIA CAMILLA LEMOS do quadro de pessoal do órgão/entidade Tribunal Regional Federal da 3ª Região, com base nos arts. 71, inciso III, da Constituição Federal, 1º, inciso V, e 39, inciso II, da Lei 8.443/1992 e 260, § 1º, do Regimento Interno.
12.2	Com fulcro no art. 262, caput, do Regimento Interno deste Tribunal, determinar ao órgão/entidade Tribunal Regional Federal da 3ª Região que: 
12.2.1	no prazo de trinta dias, contados da ciência da decisão, envie a este Tribunal documentos comprobatórios de que o interessado cujo ato foi impugnado está ciente do julgamento deste Tribunal.
12.2.2	dispense a devolução dos valores indevidamente recebidos de boa-fé até a data da ciência do órgão/entidade Tribunal Regional Federal da 3ª Região, do acórdão que vier a ser proferido, com base no Enunciado 106 da Súmula da Jurisprudência do TCU.
12.2.3	promova a exclusão, no prazo 15 (quinze) dias, contados a partir da ciência desta deliberação, sujeitando-se a autoridade administrativa omissa à responsabilidade solidária, da rubrica apontada em face de manifesta ilegalidade, uma vez que o seu pagamento não encontra respaldo na jurisprudência deste Tribunal.
12.2.4	dê ciência, no prazo de quinze dias, contados da notificação, do inteiro teor desta deliberação ao interessado, alertando-o de que o efeito suspensivo proveniente da interposição de eventuais recursos junto ao TCU não o exime da devolução dos valores percebidos indevidamente, caso o recurso não seja provido.
12.2.5	emita novo ato, livre da irregularidade ora apontada, em substituição ao ato de Aposentadoria de MARIA CAMILLA LEMOS, submetendo-o à nova apreciação por este Tribunal, na forma do artigo 260, caput, também do Regimento."
3.	Por intermédio, contudo, do Exmo. Sr. Procurador Júlio Marcelo de Oliveira, o MPTCU divergiu da aludida proposta da unidade técnica em face aí, especialmente, da irrelevância material da designação da função diante da subsistência do mesmo símbolo de retribuição com o respectivo valor remuneratório, tendo, para tanto, consignado o seu parecer à Peça 7 nos seguintes termos:
	" (...) Trata-se do ato de aposentadoria em favor de Maria Camilla Lemos, no cargo de Técnico Judiciário dos quadros de pessoal do Tribunal Regional do Trabalho da 3ª Região.
A Secretaria de Fiscalização de Integridade de Atos e Pagamentos de Pessoal e de Benefícios Sociais considera a concessão ilegal, em razão do pagamento de quintos com o aproveitamento de funções comissionadas com diferentes denominações, apesar de ambas serem de símbolo FC-4:
9.2.1. Houve o registro de pelo menos uma rubrica com 'Denominação para análise pelo TCU = Vantagem de caráter pessoal (126064 - PROV. PROVISÓRIO VPNI 04 L 9527/97 (Vantagem de caráter pessoal - Incorporação de quintos/décimos de função) - R$ 895,33) .
a. Justificativa do Gestor de Pessoal: Não há. Verificação efetuada no âmbito do TCU.
b. Análise do Controle Interno: Não há. Verificação efetuada no âmbito do TCU.
c. Análise da Equipe Técnica: Ilegal
Muito embora a servidora tenha ocupado funções comissionadas por pelo menos 24 meses, para incorporar os 3/10 da função, seria necessário o exercício da respectiva função por pelo menos 12 meses anteriormente a 8/4/1998. No entanto, esses 12 meses necessários estão comprovados na função FC-4-Auxiliar e não na função FC-4-Assistente. Necessária, portanto, a correção da concessão.
Para o saneamento da suposta falha, a unidade técnica propõe de exclusão da parcela de quintos:
12.2.3. promova a exclusão, no prazo 15 (quinze) dias, contados a partir da ciência desta deliberação, sujeitando-se a autoridade administrativa omissa à responsabilidade solidária, da rubrica apontada em face de manifesta ilegalidade, uma vez que o seu pagamento não encontra respaldo na jurisprudência deste Tribunal.
A Decisão 925/1999-TCU-Plenário firmou o seguinte entendimento acerca da incorporação da vantagem de que tratava o art. 62, § 2º, da Lei 8.112/1990, em sua redação original, in verbis:
8.1. firmar o seguinte entendimento:
8.1.1. é devida a incorporação, ou a atualização de quintos, com fundamento no art. 3º, caput, da Lei 9.624/98, até 8.4.98, adotando-se, para tanto, os critérios contidos na redação original do art. 3º da Lei 8.911/94;
8.1.2. é assegurado, nos termos do art. 5º da Lei 9.624/98, o cômputo do tempo residual de exercício de funções comissionadas não empregado, até 10.11.97, para a incorporação de parcela de décimo, com termo final na data específica em que o servidor complete o interstício de doze meses, de acordo com a sistemática definida na redação original do art. 3º da Lei 8.911/94.
8.1.3. as parcelas incorporadas à remuneração, na forma de quintos, deverão ser transformadas em décimos e estes deverão ser transformados em vantagem pessoal nominalmente identificada;
De acordo com os dados lançados no quadro 'Funções Exercidas', tem-se os seguintes períodos aquisitivos para efeito de incorporação da vantagem do art. 62 da Lei 8.112/1990:
	Função
	Início
	Fim
	Dias
	Subtotal
	Quintos

	FC-4
	12/03/1990
	10/04/1990
	30
		
	FC-4
	04/06/1990
	03/07/1990
	30
		
	FC-4
	04/10/1990
	01/11/1990
	29
		
	FC-4
	02/11/1990
	08/11/1990
	7
		
	FC-4
	13/11/1990
	12/12/1990
	30
		
	FC-4
	07/01/1991
	05/02/1991
	30
		
	FC-4
	01/04/1991
	20/04/1991
	20
		
	FC-4
	24/04/1991
	03/05/1991
	10
		
	FC-4
	04/05/1991
	31/08/1991
	120
		
	FC-4
	02/09/1991
	01/10/1991
	30
		
	FC-4
	27/07/1992
	07/08/1992
	12
		
	FC-4
	10/08/1992
	12/08/1992
	3
		
	FC-4
	15/04/1993
	15/04/1993
	1
		
	FC-4
	17/04/1993
	23/04/1993
	7
		
	FC-4
	26/04/1993
	30/04/1993
	5
		
	FC-4
	06/10/1993
	06/10/1993
	1
	365
	1/5 FC-4

	FC-4
	13/10/1993
	13/10/1993
	1
		
	FC-4
	03/07/1995
	31/07/1995
	29
		
	FC-4
	21/09/1995
	22/09/1995
	2
		
	FC-4
	25/09/1995
	26/09/1995
	2
		
	FC-4
	27/09/1995
	28/09/1995
	2
		
	FC-4
	29/09/1995
	29/09/1995
	1
		
	FC-4
	21/11/1995
	22/11/1995
	2
		
	FC-4
	01/07/1996
	03/07/1996
	3
		
	FC-4
	04/07/1996
	09/07/1996
	6
		
	FC-2
	11/07/1996
	30/07/1996
	20
		
	FC-4
	06/08/1996
	09/08/1996
	4
		
	FC-4
	14/10/1996
	18/10/1996
	5
		
	FC-4
	21/10/1996
	21/10/1996
	1
		
	FC-2
	11/12/1996
	19/12/1996
	9
		
	FC-4
	19/06/1997
	20/06/1997
	2
		
	FC-4
	23/06/1997
	23/06/1997
	1
		
	FC-4
	25/06/1997
	30/06/1997
	6
		
	FC-4
	03/07/1997
	31/07/1997
	29
		
	FC-4
	01/08/1997
	01/08/1997
	1
		
	CJ-2
	10/09/1997
	10/09/1997
	1
		
	FC-4
	11/09/1997
	12/09/1997
	2
		
	FC-4
	01/10/1997
	28/10/1997
	28
		
	FC-4
	29/10/1997
	30/10/1997
	2
	159
	
	FC-2
	10/03/1998
	10/03/1998
	1
		
	FC-4
	08/09/1998
	30/09/1998
	23
		
	FC-4
	01/10/1998
	07/10/1998
	7
		
	FC-2
	08/02/1999
	22/02/1999
	15
		
	FC-2
	05/07/1999
	19/07/1999
	15
		
	FC-4
	02/06/2005
	24/10/2005
	145
	206
	1/10 FC-4

Conforme demonstra o quadro acima, a servidora incorporou, inicialmente, 1/5 de FC-4, a partir de 6/10/1993, ou seja, o equivalente a 2/10 de FC-4.
Tendo em vista que ela detinha período residual de função de 159 dias, em 10/11/1997, faz jus a 1/10 de FC-4, a partir de 24/10/2005, data em que completou o interstício de doze meses.
Assim sendo, o valor total de 3/10 de FC-4 percebido pela servidora está de acordo com a Decisão 925/1999-TCU-Plenário.
O fato de ela ter exercido FC-4 de Auxiliar ou de Assistente não invalida o cálculo da vantagem, pois ambas as funções têm o mesmo símbolo de retribuição, isto é, possuem idêntico valor remuneratório.
Ante o exposto, o Ministério Público de Contas manifesta-se pela legalidade e o consequente registro do ato de aposentadoria em favor de Maria Camilla Lemos."
É o Relatório.

não há.

Procurador Júlio Marcelo de Oliveira.

APOSENTADORIA. VANTAGEM COMO "QUINTOS OU DÉCIMOS" DE FUNÇÃO. TEMPO RESIDUAL DA REFERIDA FUNÇÃO EM CONSONÂNCIA COM A DECISÃO 925/1999-TCU-PLENÁRIO. IRRELEVÂNCIA MATERIAL DA DESIGNAÇÃO DA FUNÇÃO EM FACE DA SUBSISTÊNCIA DO MESMO SÍMBOLO DE RETRIBUIÇÃO COM O VALOR REMUNERATÓRIO. LEGALIDADE. REGISTRO. COMUNICAÇÕES.

APOSENTADORIA (APOS)

Secretaria de Fiscalização de Integridade de Atos e Pagamentos de Pessoal e de Benefícios Sociais (Sefip).

Trata-se de aposentadoria deferida pela administração do Tribunal Regional Federal da 3ª Região sob as seguintes condições:
	Peça
	Número de Controle
	Interessada
	Data de Nascimento
	Tipo de Ato e
de Aposentadoria
	Vigência
	Enviado
ao TCU

	3
	3033/2020
	Maria Camilla Lemos
	28/9/1953
	Inicial - Aposentadoria Voluntária 
	24/10/2019
	14/5/2020

2.	Como visto, a referida aposentadoria seria voluntária com os proventos integrais calculados pela última remuneração do correspondente cargo, nos termos do art. 3º da EC n.º 47, de 2005.
3.	A Sefip teria detectado, contudo, a inadequada percepção da vantagem como "quintos ou décimos" de função transformada em Vantagem Pessoal Nominalmente Identificada (VPNI) pelo art. 62-A da Lei n.º 8.112, de 1990, diante da cogitada discrepância no exercício da função como FC-4, já que ora teria a designação como "Auxiliar", ora teria a designação como "Assistente".
4.	Por esse prisma, após a análise final do feito, a Sefip pugnou pela ilegalidade do aludido ato de aposentadoria.
5.	O MPTCU divergiu, contudo, da aludida proposta da unidade técnica, tendo sugerido, para tanto, a legalidade do aludido ato de aposentadoria diante, aí, da irrelevância material dessa designação para a referida função em face da subsistência do mesmo símbolo de retribuição com o respectivo valor remuneratório. 
6. 	O TCU pode incorporar o parecer do MPTCU a estas razões de decidir. 
7. 	Ocorre que, no aludido ato de aposentadoria em favor de Maria Camilla Lemos, a vantagem inerente à incorporação de "quintos ou décimos" de função estaria amparada pela jurisprudência do TCU (v.g. Decisão 925/1999 e Acórdãos 731/1003 e 732/2003, do Plenário) , contando, aí especialmente, com a incorporação do aludido tempo residual da função, até 10/11/1997, em sintonia com a jurisprudência fixada pelo TCU a partir, por exemplo, da Decisão 925/1999-Plenário, ao passo que a Sefip teria tão somente cogitado a suposta ilegalidade pela diferença na designação da função em FC-4, já que ora teria a designação como "Auxiliar", ora teria a designação como "Assistente", mas o Parquet especial evidenciou a irrelevância material dessa designação da função em face da subsistência do mesmo símbolo de retribuição com o mesmo valor remuneratório.
8.	De todo modo, a despeito de assinalar a legalidade para os "quintos ou décimos" de função no aludido ato de aposentadoria, o TCU deve determinar que a administração do Tribunal Regional Federal da 3ª Região adote as seguintes medidas:
 (a) reavalie e, se for o caso, promova a efetiva alteração da parcela inerente à incorporação de "quintos ou décimos" de função originalmente concedida diante da eventual necessidade de absorção dessa parcela pelas subsequentes modificações legais produzidas sobre a estrutura remuneratória da correspondente carreira, em sintonia, assim, com a deliberação proferida pelo Supremo Tribunal Federal no bojo do RE 638.115 durante a Sessão de 18/12/2019; devendo se manifestar anual e conclusivamente sobre o cumprimento, ou não, desse item do acórdão em item específico no seu Relatório de Gestão em cada exercício financeiro; e
 (b) promova o destaque da referida parcela como "quintos ou décimos" de função pública, transformando-a em "parcela compensatória', para a efetiva implementação das futuras absorções dessa parcela inerente à incorporação de "quintos ou décimos" de função, em face das supervenientes modificações legais produzidas sobre a estrutura remuneratória da correspondente carreira, em observância, então, à deliberação proferida pelo Supremo Tribunal Federal no bojo do RE 638.115 durante a Sessão de 18/12/2019; devendo se manifestar anual e conclusivamente sobre o cumprimento, ou não, desse item do acórdão em item específico no seu Relatório de Gestão em cada exercício financeiro.
9.	O TCU deve determinar, ainda, que o órgão de controle interno junto ao Tribunal Regional Federal da 3ª Região se manifeste anual e conclusivamente sobre o referido cumprimento, ou não, das aludidas medidas em item específico no seu Relatório de Auditoria de Gestão a partir da análise do Relatório de Gestão em cada exercício financeiro.
10.	Diante, enfim, da entrada dos aludidos atos de aposentadoria no TCU há menos de 5 anos, não seria necessária a prévia oitiva da aludida interessada, estando esse entendimento em plena consonância com a jurisprudência do STF (v.g.: MS-25.116 e MS-25.403) e com a exceção prevista na Súmula Vinculante n.º 3 do STF, além de estar em sintonia com a jurisprudência do TCU (v. g.: Acórdão 587/2011-TCU-Plenário, entre outros) .
11.	O TCU deve assinalar a legalidade, portanto, do aludido ato de aposentadoria para lhe conceder o subsequente registro, sem prejuízo da eventual adoção das anunciadas medidas corretivas e preventivas.
Ante o exposto, voto pela prolação do Acórdão ora submetido a este Colegiado.
TCU, Sala das Sessões, em 24 de maio de 2022.
Ministro-Substituto ANDRÉ LUÍS DE CARVALHO 
Relator